臺灣苗栗地方法院交通事件裁定　　　　　　　　　　九十三年度交聲字第二六二號
　　原處分機關　　交通部公路總局新竹區監理所苗栗監理站
　　異　議　人
　　即受處分人　甲○○
右列異議人因違反道路交通管理處罰條例事件，對於交通部公路總局台北區監理苗栗
監理站所於中華民國九十三年九月二十九日竹監苗字第５４-Ｇ00000000號
所為之處分〔原處分案號：台中市警察局中市警交字第Ｇ00000000號〕，聲
明異議，本院裁定如左：
    主  文
原處分撤銷。
甲○○汽車駕駛人，行車速度，超過規定之最高時速之規定，處罰鍰新台幣壹仟柒佰
元整，並記違規點數壹點。
    理  由
一、按汽車駕駛人，行車速度，超過規定之最高時速，或低於規定之最低時速，或裝
    用測速雷達感應器者，處新臺幣一千二百元以上二千四百元以下罰鍰，道路交通
    管理處罰條例第四十條第一項定有明文。又交通部依道路交通管理處罰條例第九
    十二條第三項規定訂定違反道路交通管理事件統一裁罰基準及處理細則，其中第
    二條規定，處理違反道路交通管理事件之程序及統一裁罰基準依本細則之規定辦
    理。前項統一裁罰基準，如附件違反道路交通管理事件統一裁罰基準表。又依據
    同法第六十三條規定，汽車駕駛人有左列各款所列條款之一者，除依原條款處罰
    鍰外，並予記點：一　有第四十條第一項情形之一者，記違規點數一點。
二、原處分意旨略以：異議人即受處分人駕駛其所有之車牌號碼號自小客車，於民國
    九十二年九月十日下午六時四十一分，在台中市○○路○段（德河公司前）前，
    ，因「行車速限五十公里，經測速六十九公里，超速十九公里，未滿二十公里
    」之違規事實，經警逕行舉發，依道路交通管理處罰條例第四十條第一項之規定
    ，處罰鍰新臺幣（下同）一千七百元整，罰鍰限於九十二年十二月六日前繳納。
    上開罰鍰逾期不繳納之處分，自九十二年十二月七日起罰鍰為一千七百元整，並
    限於九十二年十二月二十一日前繳納。罰鍰於九十二年十二月二十一日前繳納，
    逾期不繳納者，依法強制執行。
三、異議意旨略以：異議人違規之處罰條文「新臺幣一千二百元以上二千四百元以下
    罰鍰」為何裁決書一律處罰一千七百元。依行政程序法應就當事人有利及不利之
    條文一律注意，及行政機關行使裁量權應符合法規之授權及比例原則的精神；又
    本案件之處罰已經超過一年，應有時效問題，為此爰聲明異議請求撤銷原處分云
    云。
四、經查，異議人對於駕駛前開汽車於九十二年九月十日下午六時四十一分，在台中
    市○○路○段（德河公司前）前，因「行車速限五十公里，經測速六十九公里，
    超速十九公里，未滿二十公里」之違規，後為警於「九十二年九月三十日」逕行
    舉發，並限異議人應到案日期為「九十二年十月三十日」，期限內自動繳納為「
    一千七百元」，異議人於九十二年十月十五日向原舉發機關陳述意見，並且未於
    九十二年十月三十日即到案期限內繳納，原處分機關於九十二年十一月六日裁決
    異議人罰鍰一千七百元，罰鍰限於九十二年十二月六日前繳納。上開罰鍰逾期不
    繳納之處分，自九十二年十二月七日起罰鍰為一千七百元整，並限於九十二年十
    二月二十一日前繳納。罰鍰於九十二年十二月二十一日前繳納，逾期不繳納者，
    依法強制執行。異議人於九十二年十一月二十六日向本院提出書狀聲明異，經本
    院於九十三年十月七日轉送原處分機關查明後辦理，原處分機關於九十三年十月
    十四日移送本院，此有本院九十三年十月十七日苗院霞刑辰九十二交聲一六五字
    第二四九○二號函、舉發違反道路交通管理事件通知單、違反道路交通管理事件
    裁決書、違反道路交通管理事件陳述單、聲明異議狀各一張等在議，異議人亦不
    否認有違規之事實，堪認異議人駕駛前開自小客車於前開時間、地點有超速之事
    實為真實。
五、按違反道路交通管理管理事件統一裁罰標準及處理細則第二條規定，處理違反道
    路交通管理事件之程序及統一裁罰基準依本細則之規定辦理。前項統一裁罰基準
    ，如附件違反道路交通管理事件統一裁罰基準表（以下簡稱基準表）。其中「道
    路交通管理事件統一裁罰基準表」，業於中華民國九十一年八月三十日修正，並
    適用違規日為九十一年九月一日以後之案件，而其中道路交通管理處罰條例第四
    十條第一項、第二項，有關「駕駛人行車速度，超過規定之最高時速未滿二十公
    里者」於期限內繳納或到案聽候裁決者最低處罰修正為「一千七百元」，有該裁
    罰基準表可憑，異議人以修正前之裁罰表，請求裁罰一千二百元容有誤會。從而
    ，異議人既確有前揭違規事實，嗣經原舉發機關逕行舉發後，該舉發通知單合法
    規事件提出聲明異議時尚未繳納罰鍰，有聲明異議狀一份在卷可佐，是原處分機
    關於九十二年十一月六日逕依立法者於道路交通管理處罰條例第九十二條第三項
    授權行政機關訂定之違反道路交通管理事件統一裁罰基準表之規定，以最低額裁
    處異議人罰鍰新臺幣一千七百元，並非無據。惟原處分機關之裁罰主文漏未依前
    揭規定，對於異議人予以記違規點數一點，於法尚有未合，自難予以維持。是
    本件異議人前開異議雖無理由，然原處分機關之前揭處分既有如上瑕疵，自應由
    本院將原處分撤銷，並自為裁罰異議人如主文第二項所示，以期適法。
六、又異議人另辯稱：質疑九十二年十一月六日始為本件裁罰，九十三年十月才移送
    法院，有時效上適用，於法有違云云。按異議人行為時，違反道路交通管理事件
    統一裁罰基準及處理細則第四十四條第一項規定「違反道路交通管理事件行為人
    ，未依規定自動繳納罰鍰，或未依規定到案聽候裁決，處罰機關應於舉發違反道
    路交通管理事件通知單送達二個月內依標準表逕行裁決之」（嗣於九十一年八月
    三十日修正為「違反道路交通管理事件行為人，未依規定自動繳納罰鍰，或未依
    規定到案聽候裁決，處罰機關應於舉發違反道路交通管理事件通知單送達二個月
    內依基準表逕行裁決之」）；又依九十年一月十七日修正公布道路交通管理處罰
    條例第九條第一項規定：本條例所定罰鍰之處罰，行為人接獲違反道路交通管理
    事件通知單後，於十五日內得不經裁決，逕依第九十二條第三項之罰鍰基準規定
    ，向指定之處所繳納結案；不服舉發事實者，應於十五日內，向處罰機關陳述意
    見；其不依通知所定期限前往指定處所聽候裁決，且未依規定期限繳納罰鍰結案
    或向處罰機關陳述意見者，處罰機關得逕行裁決之。此係為免受處分人拒不到案
    接受裁決，賦予裁決機關對之得為逕行裁決之機制，以達行政目的。再按，道路
    交通管理處罰條例第九十條原規定「違反本條例之行為，自行為成立之日起；行
    為有連續或繼續之狀態者，自行為終了之日起，逾三個月不得舉發。」，同條第
    二項並規定﹕「前項案件自確定之日起逾三年未執行者，免予執行」，嗣於九十
    年一月十七日修正時刪除原第二項有關「執行」時效之規定，僅就「舉發」之時
    效加以三個月之限制，考其目的在避免法律關係遲不確定致生法秩序不安定之結
    果，並同時保障人民權益。至於依道路交通管理處罰條例第九十二條之授權所訂
    定之「違反道路交通管理事件統一裁罰標準及處理細則」，係為利公路主管機關
    及警察機關於處理違反道路交通管理事件能有一統一之程序及裁罰標準而訂定之
    行政規則；準此，該細則第四十四條第一項有關處罰機關應於二個月內依標準表
    逕行裁決之規定，僅在促使各處罰機關儘速處理，以免形成積案，無法達成交通
    管理之目的。亦即該細則第四十四條第一項之規定，應係裁決機關內部控管執行
    依據之訓示規定，若有遲誤，不生不得裁決之失權效果。原舉發單位於九十二年
    十月十八日照相採證查獲，於九十二年九月三十日即予「舉發」，是上開「舉發
    日」在異議人違規三個月內，依前揭說明，其舉發及嗣後之裁決均為合法有效。
    異議人所辯一年後才移送本院云云，亦不足以採為免罰之理由。
七、按所謂行政處分，係指行政機關就公法上具體事件所為之決定或其他公權力措施
    而對外直接發生法律效果之單方行政行為，唯「行政機關」始得為行政處分。而
    所稱行政機關，係指代表國家、地方自治團體或其他行政主體表示意思，從事公
    共事務，具有單獨法定地位之組織。在此所指之「單獨法定地位之組織」者，係
    以具有經由中央或地方立法機關訂定該組織的法律、條例、通則或規程，即行政
    機關須具有「單獨之組織法規」、「獨立之編制和預算」以及依印信條例頒發之
    印信，因此交通部公路總局依據該局之組織條例第八條規定制定交通部公路總局
    各區監理所組織通則，規範各區監理所組織，因此各區○○○○○道路交通管理
    處罰條例（以下簡稱本條例）第九十二條第三項規定，所訂定之違反道路交通管
    理事件統一裁罰基準及處理細則，對於違反交通規則之裁決書，自屬行政處分。
    又為使行政行為遵循公正、公開與民主之程序，確保依法行政之原則，以保障人
    民權益，提高行政效能，增進人民對行政之信賴，特制定行政程序法。而其中該
    法第二條，本法所稱行政程序，係指行政機關作成行政處分、第四條規定，行政
    行為應受法律及一般法律原則之拘束。第五條規定，行政行為之內容應明確。第
    六條規定，行政行為，非有正當理由，不得為差別待遇。第七條規定，行政行為
    ，應依下列原則為之︰（1）採取之方法應有助於目的之達成。（2）有多種同樣
    能達成目的之方法時，應選擇對人民權益損害最少者。（3）採取之方法所造成
    之損害不得與欲達成目的之利益顯失均衡。而行政處分亦為行政行為之一種，而
    行政行為應依下列原則為之：一、採取之方法應有助於目的之達成。二、有多種
    同樣能達成目的之方法時，應選擇對人民權益損害最少者。三、採取之方法所造
    成之損害不得與欲達成目的之利益顯失均衡，行政程序法第七條定有明文，此即
    為行政法之比例原則，一般皆以此原則充當內在界限，就行政處分而言，亦需就
    具體個案，衡量其方法與目的間是否均衡。因此審核違反道路交通管理事件統一
    裁罰基準表，對於違反度路交通管理處罰條例第四十條第一項第二項之規定，針
    對違反事件（行車速度未滿二十公里、超過二十公里）、違規車種類別或違規情
    節（機車腳踏車、汽車）、統一裁罰基準（期限內繳納或聽候裁決者罰一千七百
    元、逾越應到案期限十五日內繳納或聽候裁決者罰一千九百元、逾越應到案期限
    十五日以上三十日以內，繳納或聽候裁決者罰二千二百元、逾越應到案期限三十
    日以上，繳納或聽候裁決者罰二千四百元）等依據加以裁量，參酌前開說明，自
    無違反一般法律原理原則，異議人此部分之抗辯亦難採信。
八、綜上所述，異議人於案發時、地，確有前開二項之違規事實，業見前述，異議人
    執前情聲明異議，固非有理由，惟原處分既有可議，自應由本院將原處分撤銷，
    另為適法之處分，如主文。
據上論結，應依道路交通案件處理辦法第二十條前段，道路交通管理處罰條例第四十
條第一項、第六十三條第一項第一款，裁定如主文。
中　　　華　　　民　　　國　　 九十三 　　年　　　十二　　　月　　六　　日
                                      臺灣苗苗栗地方法院交通法庭
                                          法  官   張  珈  禎
又正本證明與原本無異。
如不服本裁定應於送達後五日內向本院提出抗告狀。
                                          書記官   廖  溫  崇
中　　　華　　　民　　　國　 　九十三　 　年　　　十二　　　月　　六　　日
